臺灣板橋地方法院民事判決　　　　　　　100年度小上字第2號
上　訴　人　巫明澤
被上訴人　　吳靜雲
上列當事人間請求損害賠償事件，上訴人對於中華民國99年11月
17日本院板橋簡易庭99年度板小字第2598號小額民事判決提起上
訴，本院判決如下：
    主  文
原判決關於命上訴人給付超過新臺幣肆仟捌佰元及自民國九十九
年九月四日起至清償日止按年息百分之五計算之利息，及該部分
假執行之宣告，暨命上訴人負擔訴訟費用之裁判均廢棄。
上開廢棄部分，被上訴人在第一審之訴駁回。
其餘上訴駁回。
第一審關於命上訴人負擔之訴訟費用新台幣壹仟元及第二審訴訟
費用新台幣壹仟伍佰元，均由上訴人負擔十分之二，餘由被上訴
人負擔。
    事實及理由
壹、程序方面：
一、本件兩造於民國100 年3 月4 日準備程序期日當庭表示同意
    本件第二審判決不經言詞辯論為之（見本院小上字卷第22頁
    反面）。是依民事訴訟法第436 條之29第1 款規定，本件爰
    不經言詞辯論而為判決。
二、按對於小額程序之第一審裁判之上訴，非以其違背法令為理
    由，不得為之；上訴狀內應記載上訴理由，表明：(一)、原判
    決所違背之法令及其具體內容。(二)、依訴訟資料可認為原判
    決有違背法令之具體事實，民事訴訟法第436 條之24第2 項
    、第436 條之25分別定有明文。而所謂判決違背法令，乃指
    依同法第468 條規定，判決不適用法規或適用不當者，為違
    背法令；依同法第469 條第1 款至第5 款所規定之情形，為
    當然違背法令（民事訴訟法第436 條之32第2 項規定參照）
    。本件上訴人提起上訴，理由係主張兩造間為中古車之買賣
    ，並非新車買賣，依中古車之交易習慣及兩造簽立之買賣合
    約書約定，上訴人僅需按兩造議價時之車況交付車輛，且僅
    就引擎、變速箱負保固責任，就中古車之其他自然耗損，不
    得視為物之瑕疵，惟原判決違反上開交易習慣及經驗法則與
    兩造之合約約定，逕依民法第354 條第1 項規定認定上訴人
    就上開範圍以外之瑕疵亦須負擔保之責，而有判決違背法令
    之情事等語，核其上訴理由，堪認對於其所主張原判決違背
    法令之情事，已有具體之指摘，是上訴人提起本件上訴，應
    認為已具備合法要件。
貳、實體方面：
一、被上訴人於原審起訴主張：其於99年6 月21日經由朋友即訴
    外人李義龍介紹，向上訴人訂購西元1999年份，車號7479-P
    C 號之福特六和柴油車一部（下稱系爭汽車），於民國99年
    6 月24日交付尾款及其餘應付款同時，上訴人僅告知系爭汽
    車需於交車後至保養廠作例行性保養（如更換機油）。被上
    訴人於交車後即將系爭汽車送至保養廠安裝昇降尾門及帆布
    ，同時打電話向上訴人詢問保固期，但上訴人不願答覆，當
    下被上訴人認事有蹊蹺，於99年6 月28日至工廠取車後，發
    現系爭汽車溫度表會上升及踩煞車時會有沙沙聲，翌日送至
    保養廠檢測後，發現系爭汽車車況非常差，需花一筆龐大維
    修費，尤其系爭汽車完全沒有煞車皮、響片遭折斷、水箱需
    更換，否則系爭汽車溫度表會一直上升，將會造成引擎損毀
    、4 個輪胎是不同型式且不同胎紋，因此強烈質疑系爭汽車
    於被上訴人購買前已有瑕疵，嚴重影響駕駛人之生命安全。
    同年7 月初經向上訴人交涉，上訴人則稱購買中古車應自行
    負擔維修云云，拒絕負起相關責任。為此，依民法第359 條
    、第227 條之規定請求損害賠償金新台幣（下同）30,170元
    （即修復費用）等語。並聲明：上訴人應給付被上訴人30,1
    70元及自起訴狀繕本送達翌日起至清償日止，按年息5%計算
    之利息。
二、上訴人則以：中古車之市場買賣本不同於新車買賣，因中古
    車已經使用，必然有自然之耗損，此為買賣雙方所能預期，
    且中古車買賣既以原車買賣，由買賣雙方在簽約前依車輛現
    況仔細檢查評估車輛之自然耗損狀況，並以此估算車價，是
    故中古車輛買賣此項自然之耗損，自不得視為買賣標的物之
    瑕疵。本件系爭汽車係與被上訴人同行之李義龍介紹被上訴
    人購買，當天被上訴人是與李義龍及訴外人林金泉同來，買
    賣過程均係李義龍與被上訴人洽談，上訴人未曾涉入，上訴
    人於簽約時，僅告知系爭汽車需做例行性保養，並未告知李
    義龍或被上訴人系爭汽車之車況，且李義龍當天有試車。而
    系爭汽車為西元1999年出產之中古車，車齡已逾10年，原本
    就有更換響片等消耗品之必要，此為一般社會經驗，被上訴
    人知之甚明，且被上訴人於購買前曾試車，確認車況及外觀
    無誤，始決定購買，再依兩造於民國99年6 月21日所簽訂之
    系爭汽車買賣契約第七條約定，上訴人僅需依系爭汽車現況
    交付被上訴人為已足，且上訴人僅就引擎、變速箱之瑕疵負
    擔保之責，就系爭汽車外觀可見之使用耗損，均不得視為瑕
    疵。被上訴人既同意上開約定，並作為買賣契約條件之一部
    分，自應受其拘束。嗣上訴人既已於同年月24日依系爭汽車
    現況交車予被上訴人，經被上訴人受領無誤，並業已辦妥車
    籍移轉登記予被上訴人，上訴人已履行出賣人之義務。被上
    訴人今以系爭汽車之響片等消耗品為由，起訴請求上訴人負
    擔該等維修費用，顯於法無據。再查：中古車之瑕疵認定，
    僅在於其不能供駕駛之用始發生，若車輛足供行駛之用，僅
    有消耗性零件需更換，因不影響車輛通常之效用，即難謂瑕
    疵存在。本件上訴人於99年6 月24日收受系爭汽車後，已使
    用於台北、台中等地營業，足證系爭汽車並非無法使用，實
    難認有何瑕疵，而被上訴人所指之車輛維修部分，乃係車輛
    正常使用下所必要之維修，當非中古車買賣及上訴人所應負
    擔保責任之範圍。故被上訴人提出之工作維修單，除其中水
    箱3,000 元、煞車皮1,800 元部分，上訴人同意賠償外，其
    餘部分，上訴人均不同意賠償等語，資為抗辯。
三、原審對於被上訴人之請求，判決被上訴人全部勝訴，上訴人
    不服原判決，提起上訴，上訴聲明求為判決：原判決廢棄，
    被上訴人在第一審之訴駁回。被上訴人則為答辯聲明：上訴
    駁回。
四、兩造不爭執事項：
  (一)被上訴人經由訴外人李義龍之介紹，於99年6 月21日與上訴
    人簽訂買賣合約書，向上訴人購買系爭西元1999年份，車號
    7479-PC 號之福特六和柴油汽車一部，價金15萬元，並已於
    民國99年6 月24日交車，有買賣合約書影本1 份、系爭汽車
    車籍資料1 紙附卷可稽（見原審板小字卷第15頁、本院小上
    字卷第17頁）。
  (二)被上訴人收受上訴人交付之系爭汽車後，曾將系爭汽車送修
    護廠維修，合計需支出費用35,320元，扣除倒車喇叭350 元
    、機油4 千元、水箱精300 元、補冷媒500 元後，其餘各項
    為：「風扇離合器＋葉片2,200 元、汽門墊片600 元、排檔
    修理包450 元、引擎腳1 千元、變速箱腳600 元、發電機皮
    帶（44）450 元、冷氣皮帶（36）300 元、動力皮帶（35）
    300 元、軸承350 元、水箱3 千元、正時皮帶1,200 元、惰
    輪600 元、避震橡皮320 元、排氣墊片300 元、油箱蓋300
    元、油芯100 元、冷動油芯200 元、空氣芯300 元、煞車皮
    （前）1,800 元、溫度頭600 元、電瓶頭400 元、時規油封
    300 元、浮桶1,500 元、輪胎2,000 元、拆裝工資5,000 元
    」，共計30,170元，並有被上訴人所提「雷將汽車修護工作
    維修單」影本3 紙、相片54張附卷可稽（見原審司板小調字
    卷第10至12頁、第13至18頁）。
五、按「買賣因物有瑕疵，而出賣人依前五條之規定，應負擔保
    之責者，買受人得解除其契約或請求減少其價金。但依情形
    ，解除契約顯失公平者，買受人僅得請求減少價金。」；「
    因可歸責於債務人之事由，致為不完全給付者，債權人得依
    關於給付遲延或給付不能之規定行使其權利。因不完全給付
    而生前項以外之損害者，債權人並得請求賠償。」民法第35
    9 條、第227 條固分別定有明文。惟所謂物之瑕疵，係指存
    在於物之缺點而言。須當事人有所約定，或依通常交易觀念
    ，認為應具備之價值、效用或品質而不具備者，始得謂為物
    有瑕疵。所謂不完全給付，則係指債務人雖為給付，然給付
    之內容並不符合債務本旨而言。
六、經查：系爭汽車為西元1999年6 月出廠，有車籍資料在卷可
    稽，距被上訴人購買時車齡已11年，為中古汽車，依通常交
    易觀念，其機械或設備難免有所毀壞或磨損，需加以修理或
    重新購置，無法與新車相比，自不能以舊車須修理即謂系爭
    汽車當然欠缺通常之效用或價值。且查兩造就系爭汽車所簽
    訂之買賣合約書第五條約定：「交車後乙方（即被上訴人）
    若發現該車是借屍還魂或車身、車體有熔接、證件、引擎號
    碼有偽造、泡水車或引擎、變速系統故障等情事時，乙方可
    要求退車，甲方（即上訴人）願無條件退還所有車款不得異
    議。」；第七條約定：「本車交車時須保持原先議價時之車
    況，乙方若發現原來所沒有的碰撞或零件故障、證件不齊，
    其引擎、變速系統故障等情事時，乙方有權要求退車或另行
    議價。... 。」可證兩造關於系爭汽車之物之瑕疵範圍已有
    所約定，是系爭汽車於有上開約定之情形時，上訴人始有物
    之瑕疵擔保責任或債務不履行損害賠償之責可言。
七、被上訴人主張：系爭汽車於其購買之前已有諸多瑕疵，經其
    送廠維修，該瑕疵部分計需支出維修費用30,170元一節，雖
    提出「雷將汽車修護工作維修單」影本3 紙、相片54張為證
    （見原審司板小調字卷第10至12頁、第13至18頁）。惟查：
    上開維修單上記載之維修項目：「風扇離合器＋葉片、汽門
    墊片、排檔修理包、引擎腳、變速箱腳、發電機皮帶44、冷
    氣皮帶36、動力皮帶35、軸承、水箱、正時皮帶、惰輪、避
    震橡皮、排氣墊片、油箱蓋、油芯、冷動油芯、空氣芯、煞
    車皮（前）、溫度頭、電瓶頭、時規油封、浮桶、輪胎、拆
    裝工資」，除其中水箱（3 千元）、煞車皮（1,800 元），
    上訴人同意賠償被上訴人外，其餘各項經核皆非屬前開買賣
    合約書第五條、第七條所約定之引擎、變速系統之維修，且
    依被上訴人之主張，其質疑系爭汽車上開各項瑕疵為其購買
    之前即已存在，是其餘各項既為兩造議價當時之系爭汽車車
    況，則依前開買賣合約書第七條之約定，自不在上訴人所擔
    保之範圍甚明。
八、參以：被上訴人聲請傳喚之證人李義龍到庭結證稱：「（問
    ：被上訴人曾向上訴人購買車號7479-PC 的中古車的過程？
    ）被上訴人拜託我幫他找車輛，我剛好認識林金泉，林金泉
    也是在從事中古車輛買賣，林金泉介紹被上訴人那台系爭車
    輛，當時我、林金泉與被上訴人一起去看系爭車輛，當時去
    看一次就購買系爭車輛。我有跟上訴人說是被上訴人要購買
    系爭車輛，我買這輛車子的時候是透過林金泉跟上訴人講。
    」、「（問：買車的過程是與何人洽談？）我有跟上訴人講
    了一下。」、「（問：講什麼？）講說我同學就是被上訴人
    要買車。」、「（問：看車的車況跟何人看的？）我是在原
    地試車，我看車是跟上訴人看的。」、「（問：何人跟你介
    紹車況？）我有問林金泉車況，林金泉跟我說OK。我當下試
    車的時候有試冷氣引擎跟變速箱均是正常的，其他的部分當
    下是無法以試車試出來的。」、「（問：你問林金泉車況的
    時候，林金泉是否有具體說明？）因為大家都是朋友，林金
    泉說車況不錯，且我當下試的時候也是OK的。」、「（問：
    上訴人是否有講到車況？）有的，上訴人有跟我說車況，上
    訴人講車況不錯。上訴人只有講不錯，沒有詳細說明車況。
    」、「（問：簽買賣契約的時候是否在場？）我在場。」、
    「（問：你是否也是從事中古車輛買賣？）大約六、七年前
    我有從事中古車輛買賣，大約從事四、五年的時間，目前從
    事送貨員的工作，跟中古車輛買賣無關。我跟上訴人本來不
    認識的。」、「﹝問：維修單中何者為一般中古車輛買賣的
    保固範圍？（提示原審調字卷第10、11、12頁）﹞水箱，因
    為水箱跟引擎多少有點關係。... 保固範圍就是引擎跟變速
    箱，冷氣是要約定的。水箱應該沒有這麼快會壞掉，所以水
    箱應該是保固範圍，其它項目應該不是。」、「（問：這個
    維修單中是否有跟你所說的與冷氣保固相關的部分？）沒有
    。」等語。是被上訴人偕同看車之友人李義龍確已於被上訴
    人購車前試過車況，且李義龍亦認被上訴人就系爭汽車前開
    維修之項目，僅水箱一項係一般中古車買賣所需保固之範圍
    。另證人林金泉亦到庭結證稱：「（問：被上訴人買系爭車
    輛是否你介紹的？）我不認識被上訴人，被上訴人是李義龍
    的同學，當時是李義龍來找我，李義龍跟我說被上訴人要購
    買一輛貨車。我說我朋友那邊有一部貨車，我可以帶被上訴
    人跟李義龍去看，所以我們三人就一起去上訴人那邊看車。
    我那天只是帶李義龍跟被上訴人去看車，我都待在辦公室裡
    面，看車跟試車都是李義龍跟被上訴人自己去的，看好以後
    簽約也是由李義龍跟被上訴人簽的，我只是介紹他們二人去
    上訴人那邊而以。」、「（問：有跟李義龍或是被上訴人講
    到車況的問題？）我有跟李義龍與被上訴人說車輛沒有問題
    ，因為上訴人車行說OK我就說OK，這是李義龍問我，我這樣
    回答他們的。」、「（問：介紹李義龍跟被上訴人過去的時
    候，是否有跟上訴人說何人要買車？）我說就是被上訴人要
    買車。」、「（問：現在是否還在從事中古車輛買賣？）是
    的。」、「（問：中古車買賣車輛瑕疵保固的範圍？）引擎
    、變速箱而已，其它都是屬於消耗品。」、「﹝問：維修單
    中何者為一般中古車輛買賣的保固範圍？（提示原審調字卷
    第10、11、12頁）﹞都沒有。」（見本院小上字卷第19至21
    頁）。是依上開二位證人之證詞，益證被上訴人依前開維修
    單請求上訴人賠償之各維修項目，除其中水箱費用3 千元、
    煞車皮（前）費用1,800 元，上訴人已同意賠償被上訴人外
    （見本院小上字卷第22頁反面），其餘各項既皆屬消耗品，
    依一般中古車交易習慣，本不在出賣人擔保範圍，且此並已
    經兩造明確於買賣合約書中約明，自非屬系爭汽車之瑕疵。
    因此，上訴人依兩造議價當時之車況交付系爭汽車予被上訴
    人，與買賣契約約定之內容並無不符，上訴人自亦無給付之
    內容不符合債務本旨之不完全給付可言。
九、從而，被上訴人依民法第359 條、第227 條規定，請求上訴
    人給付30,170元及自起訴狀繕本送達翌日即99年9 月4 日起
    至清償日止，按年息5%計算之利息，於上訴人同意給付之4,
    800 元（水箱3,000 元＋煞車皮1,800 元＝4,800 元）及自
    99年9 月4 日起至清償日止按年息5%計算之利息範圍內，為
    有理由，應予准許；逾上開範圍之請求，並無理由，應予駁
    回。又上開應准許部分，依民事訴訟法第436 條之20規定，
    應依職權宣告假執行。原審就被上訴人上開請求不應准許部
    分，為上訴人敗訴之判決，並為假執行之宣告，自有未洽。
    上訴意旨就此部分指摘原判決不當，求予廢棄改判，為有理
    由。至於上開應准許部分，原判決命上訴人給付，並為假執
    行之宣告，核無違誤，上訴意旨就此部分指摘原判決不當，
    求予廢棄，為無理由，應予駁回其上訴。
據上論結，本件上訴為一部有理由，一部無理由，依民事訴訟法
第436 條之29第1 款、第436 條之32第1 項、第2 項、第450 條
、第449 條第1 項、第79條、第436 條之19第1 項，判決如主文
。
中    華    民    國   100    年    3     月    21    日
                  民事第一庭    審判長法  官  李世貴
                                      法  官  陳翠琪
                                      法  官  黃信樺
以上正本證明與原本無異
不得上訴
中    華    民    國   100    年    3     月    21    日
                                      書記官  李佳靜